【裁判字號】    92,台上,905
【裁判日期】    920227
【裁判案由】    偽造有價證券
【裁判全文】
最高法院刑事判決                                九十二年度台上字第九０五號
    上  訴  人  台灣高等法院檢察署檢察官
    被      告  甲○○
右上訴人因被告偽造有價證券案件，不服台灣高等法院中華民國八十九年八月三十日
第二審更審判決（八十九年度上更(一)字第四七六號，起訴案號：台灣桃園地方法院檢
察署八十五年度偵續一字第一一號），提起上訴，本院判決如左：
    主  文
上訴駁回。
    理  由
按刑事訴訟法第三百七十七條規定：上訴於第三審法院，非以判決違背法令為理由，
不得為之。是提起第三審上訴，應以原判決違背法令為理由，係屬法定要件。且必須
依據卷內資料為具體之指摘，並足據以辨認原判決已具備違背法令之形式，始屬相當
。本件原判決以公訴意旨指：被告甲○○係亞旭股份有限公司（下稱亞旭公司）之股
東，因其另所設立之展旭有限公司（下稱展旭公司）與亞旭公司間生意往來欠有貨款
，民國八十二年九月九日被告給付亞旭公司新台幣（下同）四十五萬二千元之貨款，
惟因雙方尚未結算，被告恐溢付貨款，乃要求亞旭公司之會計范淑美簽付面額四十五
萬二千元、票號ＫＡ0000000號，付款人世華商業銀行，未記載發票日之支票
一紙，以求有所擔保。嗣亞旭公司內部因人事問題，被告與亞旭公司部分人員有所爭
執，心有不甘，竟意圖供行使之用，於八十四年七月十八日在土地銀行中壢分行內，
擅自在前開支票上偽填發票日為「八四年七月二十日」，並持之由其帳戶內提示兌領
，因認被告犯有刑法第二百零一條第一項之偽造有價證券罪嫌云云。經審理結果，認
不能證明被告犯罪，因而維持第一審諭知被告無罪之判決，駁回檢察官在第二審之上
訴，已依據卷內資料詳予說明。從形式上觀察，並無違背法令之情形存在。次按證據
之憑信力如何，事實審法院依自由心證之原則，本有斟酌取捨之權，苟其取捨，不違
背經驗法則或論理法則，不得任意指為違法，而據為適法之第三審上訴理由。本件原
判決已就被告身為亞旭公司之董事，該公司代表人陳鏡輝所簽發之第一商業銀行中壢
分行、帳號０四四六三三號、票號ＨＡ0000000號、票載發票日八十二年九月
九日，面額四十五萬九千元之支票，因屆期存款不足，僅有七千餘元，陳鏡輝人在國
外，為使該支票不致因存款不足退票，應銀行人員之請，而存入四十五萬二千元於亞
旭公司之上開帳戶，再由亞旭公司會計范淑美簽發系爭四十五萬二千元之支票交付被
告，依當時之情況，堪信被告存入四十五萬二千元，係借予亞旭公司。於理由內詳加
說明。另敘明證人范淑美於偵查中曾證稱被告匯入之四十五萬二千元是銷售貨款，簽
發本件支票是為貨款之事，以為被告有多付貨款云云；及證人許志帆於偵查中；證人
張順南於一審調查時之所證，何以均不足採為不利被告之認定。檢察官上訴意旨置原
判決上開明確論斷於不顧，仍執被告於八十二年九月九日匯入亞旭公司帳戶之四十五
萬二千元，係展旭公司積欠亞旭公司之貨款，並非借款。又證人范淑美在偵查中證稱
四十五萬二千元是貨款，簽發支票係為貨款之事，以為被告有多付款項；與審理中改
稱交付系爭支票係擔保借款之性質，前後所述相互矛盾，原判決並未說明其後之證詞
可採之原因，逕採為有利被告之認定，有判決不載理由之違法。再證人許志帆證稱四
十五萬二千元（漏載二千元）係被告個人借予亞旭公司，與事實不符。偵查中該證人
明確表示不知道被告打電話稱要軋入（支票）；原審更審時證稱伊當時是表示「開票
時不知道」，不僅相互矛盾，而故為曲解。軋票係八十四年七月中旬之事，開票時不
知道被告打電話稱要軋票，顯與論理法則有違。原判決捨證人明確之證述，且以違反
論理法則之證詞為判決之依據，顯有不適用法則之違法云云。就原審採證認事之職權
行使及判決理由已說明之事項，為單純之事實上爭執，指摘其有上述之違法，均非適
法之第三審上訴理由。至上訴意旨另指告訴人亞旭公司於一審審理中之八十六年二月
十三日具狀附送展旭公司往來明細表，足以證明被告已將四十五萬二千元計入展旭公
司已收之貨款，該往來明細表係被告提出於股東會，茍係被告個人借款予亞旭公司，
何以於展旭公司之往來明細表中載為已收貨款，而主張與亞旭公司之貨款相抵銷，原
判決對此未詳加審酌，遽謂上開款項係屬借款，有應於審判期日調查之證據，而未予
調查之違法一節。稽之卷內資料，告訴人亞旭公司固於八十六年二月十三日具狀附送
展旭公司往來明細表（總帳）影本一份。該明細表雖足證明亞旭與展旭二公司間往來
帳目，惟尚不足證明與本件支票有何關連，告訴人公司亦僅具狀陳報一審法院，並未
請求調查，而被告匯至告訴人公司之四十五萬二千元係借款，並非貨款，已如前述，
一、二審雖未審酌卷附之上開明細表，亦未於理由內有所說明，其踐行之訴訟程序固
稍有欠洽，但顯然於判決無影響，依刑事訴訟法第三百八十條規定，自亦不得為第三
審上訴之理由。綜上說明，應認其上訴為違背法律上之程式，予以駁回。
據上論結，應依刑事訴訟法第三百九十五條前段，判決如主文。
中      華      民      國    九十二    年      二      月    二十七    日
                              最高法院刑事第二庭
                                  審判長法官  陳  錫  奎
                                        法官  洪  清  江
                                        法官  李  伯  道
                                        法官  陳  世  雄
                                        法官  惠  光  霞
      右正本證明與原本無異
                                              書  記  官
中      華      民      國    九十二    年      三      月      六      日


司法院資訊處製作；財團法人民間司法改革基金會備份。
